【裁判字號】    92,簡抗,15
【裁判日期】    920731
【裁判案由】    確認本票債權不存在
【裁判全文】
臺灣臺中地方法院民事裁定  九十二年度簡抗字第一五號
    抗  告  人  乙○○
    送達代收人  鄭正忠
    相  對  人  甲○○
右抗告人因與相對人間請求確認本票債權不存在事件，抗告人對於本院臺中簡易庭於
民國九十二年六月十日所為之裁定提起抗告，本院裁定如左：
    主      文
抗告駁回。
抗告費用由抗告人負擔。
    理      由
一、抗告意旨略以：抗告人原為綺麗美品百貨有限公司（下稱綺麗美品公司）之負責
    人，並提供自己與他人共有之門牌號碼臺中市○○○路七六０號三十八樓房屋，
    作為該公司之營業所。其於民國九十一年八月間，向本院臺中簡易庭對相對人提
    起本院九十一年度中簡字第二六四二號確認本票債權不存在之民事訴訟時，為方
    便起見，即以上述綺麗美品公司之營業所，作為送達地址。惟綺麗美品公司之負
    責人於九十一年十月三日起已更換為蕭林玉裡，抗告人自其後亦改以其設於彰化
    縣員林鎮○○路六六二號之住所為聯絡地址。本院臺中簡易庭前述案件於九十一
    年九月二十日行第一次言詞辯論，並當庭改於同年十月十一日續行言詞辯論程序
    ，抗告人於該二次言詞辯論期日均依承審法官之當庭諭示準時到庭，詎本院於該
    第二次言詞辯論期日宣示言詞辯論終結後，未於指定之九十一年十一月八日宣示
    判決，而裁定再開辯論，並指定於同年十二月六日上午十時三十分再行言詞辯論
    程序，此實非抗告人所得預料，抗告人亦因而未向本院陳報送達地址變更之事，
    致本院前揭再開辯論裁定及九十一年十二月六日言詞辯論期日通知書，暨本院就
    該案件另定於同年十二月二十七日行言詞辯論之期日通知書，均係向前述綺麗美
    品公司之營業所為送達，未為抗告人所收受。然抗告人既於九十一年十月三日起
    即已變更送達處所，本院九十一年十二月六日及二十七日之言詞辯論期日通知書
    竟仍向抗告人原設於綺麗美品公司營業所之地址為送達，自非合法，縱相對人遲
    誤該二次言詞辯論期日，亦無從適用民事訴訟法第一百九十一條之規定，視為抗
    告人已撤回其訴，抗告人已具狀聲請原審續行訴訟，詎原審未察，遽予駁回抗告
    人前揭聲請，自屬違誤，為此聲請廢棄原裁定，續行上開訴訟等語。
二、按當事人兩造遲誤言詞論期日者，除別有規定外，視為合意停止訴訟程序。但法
    院於認為必要時，得依職權續行訴訟，如無正當理由，兩造仍遲誤不到者，視為
    撤回其訴或上訴，民事訴訟法第一百九十一條定有明文。所謂兩造遲誤言詞辯論
    期日，係指當事人兩造受合法通知，均無正當理由，未於言詞辯論期日到場，或
    到場不為辯論之情形而言（最高法院七十年臺上字第三九０四號判例意旨參照）
    。另送達於住居所、事務所或營業所不獲會晤應受送達人者，得將文書付與有辨
    別事理能力之同居人或受僱人，復為民事訴訟法第一百三十七條第一項所明定。
    又受公寓大廈管理委員會僱用之管理員，其所服勞務包括為公寓大廈住戶接收郵
    件者，性質上應屬全體住戶之受僱人，即與民事訴訟法第一百三十七條第一項規
    定之受僱人相當。郵政機關之郵差送達文書於住、居所、事務所或營業所，不獲
    會晤應受送達人，而將文書付與公寓大廈管理員者，為合法送達，該管理員何時
    將文書轉交應受送達人，於已生之送達效力不受影響（最高法院九十年度臺抗字
    第八六號裁定意旨參照）。查抗告人於九十一年八月八日向本院臺中簡易庭對相
    對人提起前揭確認本票債權不存在民事訴訟時，於起訴狀記載之住居所，為臺中
    市○區○○○路七六０號三八樓（下稱臺中市地址），本院臺中簡易庭依該址向
    抗告人送達上開案件九十一年九月二十日之言詞辯論通知書，由該房屋所在公寓
    大廈管理委員會僱用之管理員收受後，抗告人亦準時到庭行言詞辯論，凡此分別
    有起訴狀、本院臺中簡易庭送達證書及言詞辯論筆錄各一份，附原審卷第三、三
    十三、三十六及三十七頁可稽。抗告人固主張該臺中市住址實係其原擔任負責人
    之綺麗美品公司營業所，該公司自九十一年十月三日起改由他人接任負責人，其
    應受送達之處所自斯時起應更改為其設籍之彰化縣員林鎮○○路六六二號（下稱
    彰化縣地址），然以該臺中市地址為門牌之房屋，現仍為抗告人與他人所共有，
    有臺中市中正地政事務所九十二年六月五日中山地所一字第０９２０００９１５
    ９號函檢附之上開建物謄本，附原審卷第一二三頁供參，故抗告人與該臺中市地
    址之關聯，並未因其不再擔任綺麗美品公司之負責人而中斷。況且，抗告人於本
    院臺中簡易庭上開案件九十一年九月二十日言詞辯論期日宣示辯論終結時起，至
    同年十月八日原定宣示判決日止，均未向本院臺中簡易庭陳報其送達地址有所變
    更，足見其仍認該臺中市地址為其日後收受該案判決及其他文書送達之處所，至
    抗告人之戶籍固設於前述彰化縣住址，有戶籍謄本一份附原審卷第一百十八頁可
    稽，然依該戶籍謄本之記載，其於八十四年五月二十九日即將戶籍遷至該址，以
    其嗣後向本院臺中簡易庭提起上開確認本票債權不存在訴訟時，並非列該戶籍地
    址為住居所觀之，難認其有設定該彰化縣地址為其住所之意思，從而本院臺中簡
    易庭前開案件於九十一年十月八日裁定再開辯論後，向前揭臺中市地址對抗告人
    送達再開辯論裁定及其後之言詞辯論通知書，於法並無不合。而該案件九十一年
    十二月六日及同年月二十七日之言詞辯論通知書，經本院臺中簡易庭向抗告人臺
    中市地址送達後，分別經該公寓大廈管理委員會僱用之管理員蔡吉銘、林玲玲收
    受，有該二次言詞辯論期日之送達證書，附原審卷第九十五頁及第一百頁足憑，
    揆諸前揭說明，該二次言詞辯論之期日通知已合法送達於抗告人，抗告人經該二
    次合法通知，無正當理由遲誤言詞辯論期日，相對人於該二次言詞辯論期日到場
    後不為辯論（見原審卷第九十八、九十九、一０二及一０三頁所附言詞辯論筆錄
    ），依據前開條文規定及說明，應視為抗告人撤回其起訴。抗告人以本院臺中簡
    易庭未向其設籍之彰化縣地址，合法送達前述案件最後二次言詞辯論期日通知書
    ，不生視為撤回起訴之效力為由，聲請續行訴訟，自屬於法無據。原裁定因而駁
    回抗告人續行訴訟之聲請，核無不合，抗告人仍執陳詞，指摘原裁定為違法，求
    予廢棄，自無理由，應駁回其抗告。
三、依民事訴訟法第四百九十條第二項、第九十五條、第七十八條，裁定如主文。
中      華      民      國    九十二    年      七      月    三十一    日
                                  臺灣臺中地方法院民事第一庭
~B審判長法官  林清鈞
~B法      官  吳美蒼
~B法      官  鍾啟煒
右正本證明與原本無異
不得再抗告
中      華      民      國    九十二    年      七      月    三十一    日
~B法院書記官


司法院資訊處製作；財團法人民間司法改革基金會備份。
